【裁判字號】    99,易,1775
【裁判日期】    991028
【裁判案由】    詐欺
【裁判全文】
臺灣高雄地方法院刑事判決              99年度易字第1775號
公  訴  人  臺灣高雄地方法院檢察署檢察官
被      告  戊○○
上列被告因詐欺案件，經檢察官提起公訴（99年度偵字第8304號
、第11971 號）及移送併辦（99年度偵字第18138 號），本院判
決如下：
    主  文
戊○○幫助犯詐欺取財罪，處有期徒刑參月，如易科罰金，以新
臺幣壹仟元折算壹日。
    事  實
一、戊○○可預見金融機關存款帳戶之存摺、提款卡、密碼等物
    提供他人使用，可能幫助他人遂行詐欺取財之犯罪行為，竟
    仍基於幫助他人遂行詐欺取財犯行之不確定故意，於民國98
    年10月2 日或3 日，在高雄市高雄捷運站R21 都會公園站外
    之7-11便利超商，將其所申辦之中華郵政股份有限公司楠梓
    郵局帳號00000000000000號帳戶（下稱系爭帳戶）之存摺、
    提款卡及密碼，以第1 期新臺幣（下同）1,500 元代價，出
    租予真實姓名年籍不詳之林姓成年男子使用。嗣該林姓男子
    所屬之詐欺集團成員取得上開帳戶之提款卡等物後，即意圖
    為自己不法所有，分別：（一）於98年10月初某日，在雅虎
    奇摩購物網站，刊登販售宏碁筆記型電腦之不實訊息，適有
    丁○○見該則訊息，陷於錯誤而下單購買，並於同年10月9
    日下午4 時56分，轉帳2 萬3,456 元至系爭帳戶。（二）於
    98 年10 月7 日，在雅虎奇摩購物網站，刊登販售筆記型電
    腦之不實訊息，適有乙○○見該則訊息，陷於錯誤而下單購
    買，並於同年10月10日上午9 時11分，轉帳6,000 元至系爭
    帳戶。（三）於98年10月初某日，在雅虎奇摩拍賣網站，刊
    登販售OSIM廠牌腳底按摩器之不實訊息，適有丙○○見該則
    訊息，陷於錯誤而下單購買，並於同年10月7 日晚上10時55
    分，匯款6,000 元至系爭帳戶。嗣因丁○○、乙○○、丙○○於匯款後遲未收到貨品，且無法與賣家聯繫，始知受騙，
    乃報警處理循線查悉上情。
二、案經臺北縣政府警察局中和第一分局、嘉義市政府警察局第
    二分局分別報請臺灣板橋地方法院檢察署及臺灣嘉義地方法
    院檢察署分別呈請臺灣高等法院檢察署檢察長核轉臺灣高雄
    地方法院檢察署檢察官偵查起訴，及高雄縣政府警察局岡山
    分局報請臺灣高雄地方法院檢察署檢察官併案審理。
    理  由
一、本件檢察官、被告戊○○於本院準備程序時，就起訴意旨所
    引用各項證據（含傳聞證據、非傳聞證據及符合法定傳聞法
    則例外之證據）均表示不爭執證據能力，且於本院言詞辯論
    終結前，對於卷附具有傳聞證據性質之證據，均已知情，而
    未聲明異議，本院認該等傳聞證據作成時之狀況，並無任何
    違法取證之不適當情形，以之作為證據使用係屬適當，自得
    採為認定事實之證據。
二、訊據被告固坦承系爭帳戶為其所申請，並於上揭時、地以第
    1 期1,500 元出租予林姓男子，且被害人丁○○、乙○○、
    丙○○於前揭時間將款項匯入系爭帳戶內等事實，惟矢口否
    認有何幫助詐欺之犯行，辯稱：該林姓男子當初向伊租用帳
    戶時，言明專供簽賭大聯盟賭金匯款之用，對方說如果被抓
    到，賭博罪較輕，願意幫伊付罰金，不會拿去詐騙使用，而
    1 個月租金是1 萬元，對方先給付1,500 元給伊，後來剩下
    的錢沒有給伊，伊就打電話去郵局掛失，但被害人的錢早已
    匯入等語。經查：
（一）系爭帳戶為被告於98年9 月28日申請，業據被告坦承不諱
      ，並有系爭帳戶開戶資料在卷可稽，堪以認定。而被害人
      丁○○、乙○○、丙○○等人於前揭時間遭真實姓名年籍
      不詳之詐騙集團成員，以前開詐術詐騙，致陷於錯誤，而
      分別匯款前開金額至系爭帳戶內等情，除為被告所不爭執
      外，並據被害人丁○○、乙○○、丙○○等人於警詢時指
      述綦詳，復有系爭帳戶交易明細、桃園縣政府警察局中壢
      分局國興派出所、嘉義市政府警察局第二分局新南派出所
      、高雄縣警察局岡山分局前峰派出所受理各類案件紀錄表
      暨受理詐騙帳戶通報警示簡便格式表、內政部警政署反詐
      騙案件紀錄表、自動櫃員機交易明細在卷可憑，堪認系爭
      帳戶確遭詐騙集團作為詐騙被害人丁○○、乙○○、丙○○等人之犯罪工具無疑。
（二）按金融存款帳戶，係作為存戶個人財產保管之用，與存戶
      之存摺、提款卡及密碼相結合，其專屬性、私密性甚高，
      縱有特殊情況偶有將存摺、提款卡及密碼交付他人之需，
      亦必深入瞭解其用途後再行提供，此為吾人日常生活經驗
      與事理。且觀諸現今社會上，詐騙者蒐購人頭帳戶，持以
      作為詐欺取財犯罪所得掩飾之用，常有所聞，出租帳戶予
      非親非故之人，租用人可能用以從事詐欺犯罪，已屬人盡
      皆知之事。查被告為智識正常、年已半百之成年男子，面
      對非親非故又不知其真實姓名年籍之男子無故向伊租用帳
      戶之情形時，辯稱完全未料到會被用以詐騙使用等語，實
      難想像。縱其辯稱該男子有言明僅供收匯賭金之用等語為
      真，則被告既已明知該男子會將帳戶用以犯罪使用，並非
      良善之人，其保證自非可信，竟仍將帳戶以每月1 萬元之
      價格出租予對方使用，其具有系爭帳戶縱被用以從事詐欺
      犯罪亦不違反其本意之不確定故意甚明。被告前開所辯各
      節，均屬臨訟卸責之詞，無可採信。本件事證明確，應依
      法論科。
三、按刑法上之幫助犯，係對於犯罪與正犯有共同之認識，而以
    幫助之意思，對於正犯資以助力，而未參與實施犯罪之行為
    者而言（最高法院88年度臺上字第1270號判決意旨參照）。
    查本件被告將系爭帳戶之存摺、提款卡、密碼出租予真實姓
    名年籍不詳之林姓男子，施被利用為詐欺取財之工具，惟卷
    內事證並無積極證據證明被告有參與詐欺取財犯行之構成要
    件行為，或與實施詐欺取財犯行之人有犯意聯絡，僅係對於
    該實行詐欺取財犯行之人資以助力，衡諸前揭說明，應僅成
    立幫助犯。是核其所為，係犯刑法第30條第1 項、第339 條
    第1 項之幫助詐欺取財罪，酌依刑法第30條第2 項之規定，
    按正犯之刑減輕之。被告以一出租系爭帳戶之存摺、提款卡
    及密碼之行為，同時幫助他人詐騙被害人丁○○、乙○○、
    丙○○等人之犯行，係以一行為觸犯數罪名，為想像競合犯
    ，應依刑法第55條規定，從一重處斷。另檢察官聲請併案審
    理即犯罪事實一之（三）部分，與原起訴部分具有想像競合
    犯之裁判上一罪關係，為起訴效力所及，本院自應併予審理
    ，附此陳明。爰審酌被告提供帳戶供不法份子作為犯罪工具
    ，助長犯罪歪風，已破壞社會治安，並增加國家查緝犯罪及
    被害人尋求救濟之困難，犯後又矢口否認犯行，所為實不足
    取等一切情狀，量處如主文所示之刑，並審酌本案犯罪情節
    及被告之經濟狀況、教育程度為國中畢業等情，諭知易科罰
    金之折算標準，以資懲儆。
據上論斷，應依刑事訴訟法第299 條第1 項前段，刑法第30條、
第339 條第1 項、第55條、第41條第1 項前段，刑法施行法第1
條之1 ，判決如主文。
本案經檢察官甲○○到庭執行職務。
中    華    民    國    99    年    10    月    28    日
                  刑事第九庭    法  官  王麗芳
以上正本證明與原本無異。
如不服本判決應於收受送達後10日內向本院提出上訴書狀，並應
敘述具體理由；如未敘述上訴理由者，應於上訴期間屆滿後20日
內向本院補提理由書（均須按他造當事人之人數附繕本）「切勿
逕送上級法院」。
中    華    民    國    99    年    10    月    28    日
                                書記官  楊馥如
附錄本判決論罪科刑法條：
中華民國刑法第339條
（普通詐欺罪）
意圖為自己或第三人不法之所有，以詐術使人將本人或第三人之
物交付者，處 5 年以下有期徒刑、拘役或科或併科 1 千元以下
罰金。

司法院資訊處製作；財團法人民間司法改革基金會備份。
